臺灣高等法院刑事判決　　　　　　　　94年度上訴字第1929號
上　訴　人
即　被　告　甲○○
上列上訴人因違反毒品危害防制條例案件，不服臺灣台北地方法
院94年度訴字第578號，中華民國94年5月31日第一審判決（起訴
案號：臺灣台北地方法院檢察署94年度毒偵字第626 號、94年度
偵字第3116號），提起上訴，及移送併辦（臺灣士林地方法院檢
察署94年度毒偵字第1244號），本院判決如下：
    主  文
原判決撤銷。
甲○○施用第一級毒品，累犯，處有期徒刑拾壹月；又連續施用
第二級毒品，累犯，處有期徒刑玖月，扣案含第二級毒品安非他
命殘渣無法析離秤重之塑膠袋壹個沒收銷燬之；應執行有期徒刑
壹年伍月，扣案含第二級毒品安非他命殘渣無法析離秤重之塑膠
袋壹個沒收銷燬之。
    事  實
一、甲○○前於民國（下同）八十八年間因違反毒品危害防制條
    例案件，經臺灣台北地方法院裁定送觀察、勒戒，認無繼續
    施用毒品傾向，經台灣台北地方法院檢察署檢察官於八十八
    年十月五日以八十八年度毒偵字第五五一號為不起訴處分確
    定，又於八十八年十二月間因違反毒品危害防制條例案件，
    經台灣高雄地方法院裁定送觀察、勒戒，認有繼續施用毒品
    傾向，經該院以八十八年度毒聲字第九六四七號裁定送強制
    戒治，並以八十九年度易字第一六八八號判處有期徒刑八月
    ，經台灣高等法院高雄分院駁回上訴確定，甫於九十一年四
    月二十日執行完畢。詎其猶不知悔改，亦不思戒除毒癮，於
    五年內分別基於施用第一級毒品海洛因及第二級毒品安非他
    命之犯意，於九十四年二月三日上午九時五十分許為警查獲
    後採尿回溯二十六小時內某時，在不詳地點，施用第一級毒
    品海洛因一次；另於九十四年二月三日凌晨零時許，在台北
    市○○區○○街一０七號五樓住處，施用第二級毒品安非他
    命一次。嗣於九十四年二月三日上午九時五十分許，在上開
    住處，為警查獲，並扣得其所有含第二級毒品安非他命殘渣
    無法析離秤重之塑膠袋一個。甲○○復基於同一施用第二級
    毒品安非他命之概括犯意，於九十四年三月三十一日上午十
    時許為警查獲後採尿回溯九十六小時內某時，在不詳地點，
    施用第二級毒品安非他命一次。嗣又於同日上午十時許，在
    台北市○○區○○路五段十七號，為警查獲。
二、案經臺北市政府警察局中正第二分局報告臺灣臺北地方法院
    檢察署檢察官偵查起訴，暨由台北市政府警察局信義分局報
    告臺灣士林地方法院檢察署檢察官移送併辦。
    理  由
一、上訴人即被告甲○○於原審對其於九十四年二月三日凌晨零
    時許，在台北市○○區○○街一０七號五樓住處，施用第二
    級毒品安非他命之犯行坦承不諱，且有其所有含第二級毒品
    安非他命殘渣無法析離秤重之塑膠袋一個扣案可憑（附卷之
    臺北市政府警察局中正第二分局查獲涉嫌毒品危害防制條例
    毒品初步鑑驗報告書鑑定確呈安非他命反應無誤），其雖於
    原審否認有何施用第一級毒品海洛因，且於偵查中否認有於
    九十四年三月三十一日上午十時許為警查獲後採尿回溯九十
    六小時內某時施用第二級毒品安非他命之犯行。惟查：被告
    於九十四年二月三日上午九時五十許，暨同年三月三十一日
    上午十時許，先後為警查獲後經採集尿送鑑定結果，確呈嗎
    啡類及安非他命類陽性反應、安非他命類陽性反應，此有臺
    灣尖端先進生技醫藥股份有限公司濫用藥物尿液檢驗報告二
    份在卷可稽（見臺灣臺北地方法院檢察署九十四年度偵字第
    三一一六號卷第三九頁、臺灣士林地方法院檢察署九十四年
    度偵字第九一二號卷第九頁）。且該公司係用之氣相層析儀
    分析法檢驗，該檢驗方法係以「氣相層析儀」先將物質氣化
    後，再經分析管分離，由於各種物質之沸點及對管柱之吸附
    力不同，在經過檢測器（Detector）測定後，表現出不同之
    滯留時間（Retension time），以滯留時間來判斷係何種物
    質；再利用「質譜儀」為檢測器，將物質撞擊成碎片，記錄
    其質譜圖。因每個化合物之鍵結能力不同，故不同之物質會
    有其特定之質譜圖，因此在物質之判斷上有如指紋之鑑定，
    在理論上，扣除人為因素，其精確度已接近百分之百。按海
    洛因經注射或吸入人體後，約百分之八十於二十四小時內自
    尿中排出，一般而言，尿液中能否驗出嗎啡陽性反應與其投
    與量、投與途徑、採尿時間、個人體質及檢測方法之靈敏度
    有關，國外曾有文獻報導注射六毫克之海洛因鹽酸鹽，其代
    謝物嗎啡之平均可檢出時限約為二十六小時，業經行政院衛
    生署藥物食品檢驗局於八十一年九月八日以藥檢壹字第八一
    一四八八五號函述綦詳。又安非他命經施用進入人體後，經
    人體代謝作用，約有百分之七十於二十四小時內自尿中排出
    ，約百分之九十於九十六小時內自尿中排出，此亦有行政院
    衛生署藥物食品檢驗局八十一年二月八日（八一）藥檢壹字
    第００一一五六號函可考，被告上開所採尿液送驗結果既分
    別呈嗎啡類及安非他命類陽性反應，顯見被告在九十四年二
    月三日上午九時五十分許經警採尿前之二十六小時內某時點
    ，暨同年三月三十一日上午十時許經警採尿前九十六小時內
    某時，確有分別施用第一級毒品海洛因及第二級毒品安非他
    命之事實。本件事證明確，被告施用第一級毒品海洛因及第
    二級毒品安非他命之犯行，均堪以認定。
二、按海洛因屬毒品危害防制條例第二條第二項第一款之第一級
    毒品；安非他命屬同條例第二條第二項第二款之第二級毒品
    。核被告所為，係犯毒品危害防制條例第十條第一項之施用
    第一級毒品罪及第十條第二項之施用第二級毒品罪。被告持
    有第一級毒品海洛因、第二級毒品安非他命之低度行為，應
    分別為施用第一級毒品海洛因、第二級毒品安非他命之高度
    行為所吸收，均不另論罪。被告先後二次施用第二級毒品安
    非他命之犯行，時間緊接，手法相同，而犯罪構成要件相同
    之罪名，顯係基於概括犯意反覆為之，應依連續犯之規定論
    以一罪，並加重其刑。被告所犯上開二罪間，犯意各別，行
    為互殊，應予分論併罰。被告前因違反毒品危害防制條例案
    件，為台灣高雄地方法院以八十八年度易字第一六八八號判
    處有期徒刑八月，經台灣高等法院高雄分院駁回上訴確定，
    於九十一年四月二十日執行完畢，有本院被告全國前案紀錄
    表一份在卷可憑，其於有期徒刑完畢後，五年內再犯有期徒
    刑以上之上述二罪，均為累犯，應依刑法第四十七條之規定
    ，就施用第一級毒品部分，加重其刑，就施用第二級毒品部
    分，遞加重其刑。
三、原審以被告罪證明確，予以論罪科刑，固非無見，惟查：(一)
    原審於理由欄二，並未論述被告持有第一級毒品海洛因之低
    度行為，應為施用第一級毒品海洛因之高度行為所吸收，不
    另論罪等語，稍有未合。(二)有關併辦本院部分，即被告於九
    十四年三月三十一日為警查獲施用第二級毒品安非他命之事
    實，原審未及審酌，亦欠允洽。被告提起上訴，未附理由，
    固無可採，惟原判決既有上述可議之處，自應由本院將原判
    決予以撤銷改判。爰審酌被告犯罪之動機、目的，施用第一
    級毒品海洛因一次，施用第二級毒品安非他命二次，犯罪後
    僅承認部分犯行等一切情狀，分別量處如主文第二項所示之
    刑，並定其應執行之刑。扣案含第二級毒品安非他命殘渣無
    法析離秤重之塑膠袋一個，應依毒品危害防制條例第十八條
    第一項前段規定宣告沒收銷燬之。
四、被告經合法傳喚，無正當理由不到庭，爰不待其陳述逕行判
    決。
據上論結，應依刑事訴訟法第三百六十九條第一項前段、第三百
七十一條、第三百六十四條、第二百九十九條第一項前段，毒品
危害防制條例第十條第一項、第二項、第十八條第一項前段，刑
法第十一條前段、第五十六條、第四十七條、第五十一條第五款
，判決如主文。
本案經檢察官呂光華到庭執行職務。
中　　華　　民　　國　　94　　年　　8 　　月　　5 　　日
　　　　　　　　　刑事第二十庭審判長法　官  高明哲
　　　　　　　　　　　　　　　　　  法　官  許仕楓
　　　　　　　　　　　　　　　　　  法　官  李世貴
以上正本證明與原本無異。
施用第一級毒品罪部分如不服本判決應於收受送達後十日內向本
院提出上訴書狀，其未敘述上訴之理由者並得於提起上訴後十日
內向本院補提理由書（均須按他造當事人之人數附繕本）。
施用第二級毒品罪部分不得上訴。
                                    書記官  魏汝萍
中　　華　　民　　國　　94　　年　　8 　　月　　5 　　日
附錄：本案論罪科刑法條全文
  毒品危害防制條例第十條
    施用第一級毒品者，處六月以上五年以下有期徒刑。
    施用第二級毒品者，處三年以下有期徒刑。
